臺灣臺中地方法院刑事判決
110年度易字第1972號
聲  請  人  臺灣臺中地方檢察署檢察官
被      告  蔡淑珍


上列被告因毀棄損壞案件，經檢察官聲請簡易判決處刑（110年
度偵字第18885號），本院認不宜以簡易判決處刑（110年度中簡
字第1921號），改依通常程序審理，判決如下：
    主    文
蔡淑珍無罪。
    理    由
一、公訴意旨略以：被告蔡淑珍因與鄰居即告訴人洪仁勇素有嫌
　　隙，竟基於毀損之犯意，於民國110年4月14日14時20分許，
    在臺中市○區○○路0段000巷00號，以腳踢倒洪仁勇所有之盆
    栽2個（價值共約新臺幣1萬元），使花盆破損、泥土倒出，
    致令不堪使用，足生損害於洪仁勇。嗣洪仁勇發現上情乃調
    閱監視器錄影畫面並報警處理，為警循線查獲。因認被告涉
    犯刑法第354條之毀損罪嫌等語。
二、按犯罪事實應依證據認定之，無證據不得認定犯罪事實；不
    能證明被告犯罪或其行為不罰者，應諭知無罪之判決。刑事
    訴訟法第154條第2項及第301條第1項分別定有明文。又認定
    不利於被告之事實，應依積極證據，倘積極證據不足為不利
    於被告事實之認定時，即應為有利於被告之認定，自不必有
    何有利之證據。事實之認定應憑證據，如未能發現相當證據
    ，或證據不足以證明，即不能以推測或擬制之方法，以為裁
    判基礎。而認定犯罪事實所憑之證據，包括直接證據與間接
    證據。無論直接或間接證據，其為訴訟上之證明，須於通常
    一般之人均不致有所懷疑，可得確信其為真實之程度者，始
    可據為有罪之認定。倘其證明尚未達到此一程度，而有合理
    之懷疑存在，致使無從形成有罪之確信，根據罪疑唯輕、罪
    疑唯有利被告之原則，即不得遽為不利被告之認定。事實審
    法院對於證據之取捨，依法雖有自由判斷之權，然積極證據
    不足證明犯罪事實時，被告之抗辯或反證縱屬虛偽，仍不能
    以此資為積極證據應予採信之理由（最高法院30年上字第48
    2號、第816號、40年台上字第86號、76年台上字第4986號判
    例意旨參照）。末按刑事訴訟法第161條第1項規定：檢察官
    就被告犯罪事實，應負舉證責任，並指出證明之方法。因此
    ，檢察官對於起訴之犯罪事實，應負提出證據及說服之實質
    舉證責任。倘其所提出之證據，不足為被告有罪之積極證明
    ，或其指出證明之方法，無從說服法院以形成被告有罪之心
    證，基於無罪推定之原則，自應為被告無罪判決之諭知（最
    高法院92年台上字第128號判例意旨參照）。
三、按刑事訴訟法第308條規定：「判決書應分別記載其裁判之
    主文與理由；有罪之判決並應記載犯罪事實，且得與理由合
    併記載。」，同法第310條第1款規定：「有罪之判決書，應
    於理由內分別情形記載左列事項：一、認定犯罪事實所憑之
    證據及其認定之理由。」，及同法第154條第2項規定：「犯
    罪事實應依證據認定之，無證據不得認定犯罪事實。」。揆
    諸上開規定，刑事判決書應記載主文與理由，於有罪判決書
    方須記載犯罪事實，並於理由內記載認定犯罪事實所憑之證
    據及其認定之理由。所謂認定犯罪事實所憑之「證據」，即
    為該法第154條第2項規定之「應依證據認定之」之「證據」
    。在無罪判決書內，因檢察官起訴之事實，法院審理結果，
    認為被告犯罪不能證明，而為無罪之諭知，被告並無檢察官
    所起訴之犯罪事實存在，既無刑事訴訟法第154條第2項所規
    定「應依證據認定之」事實存在，因此，判決書僅須記載主
    文及理由，而理由內記載事項，為法院形成主文所由生之心
    證，其論斷僅要求與卷內所存在之證據資料相符，或其論斷
    與論理法則無違，通常均以卷內證據資料彈劾其他證據之不
    具信用性，無法證明檢察官起訴之事實存在，所使用之證據
    並不以具有證據能力之證據為限，是以本件被告既經本院認
    定無罪，爰不論述所援引有關證據之證據能力，合先敘明。
四、公訴意旨認被告涉犯刑法第354條之毀損罪嫌，無非係以：
    被告於警詢之供述、證人即告訴人洪仁勇於警詢之指述、監
    視器翻拍照片4張、現場及盆栽受損照片5張、員警職務報告
    等，為其主要論據。
五、訊據被告堅詞否認有何毀損犯行，辯稱：伊有用腳移開花盆
    ，但花盆沒有壞掉。盆栽在伊腳踢前即為毀損之狀態等語。
    經查：
(一)告訴人之父洪添足因失火，致被告之夫所有、位在臺中市○
    區○○路0段000巷00號之東側神明廳西側磚牆受燒倒塌，告訴
    人因而與被告心生嫌隙。被告於上開時、地，以腳挪移洪仁
    勇所有之盆栽2個等情，業據證人即告訴人洪仁勇於警、本
    院審理時證述明確，復有監視錄影翻拍畫面、本院勘驗筆錄
    （見偵卷第27頁、第33頁、本院卷第45頁至第46頁），且為
    被告所不爭執，是此部分事實，堪以認定。
(二)證人即告訴人洪仁勇雖於警詢及本院審理時證述：伊所有之
    盆栽2個，遭被告腳踢傾倒而毀損等語（見偵卷第19頁至第2
    5頁、本院卷第47頁至第48頁），惟依卷附監視器翻拍照片4
    張、監視錄影光碟1片、現場及盆栽照片5張等（見偵卷第27
    頁至第31頁），均無法證明告訴人所有之盆栽2個原係完好
    無缺，且有因遭被告踢倒而毀損，是證人即告訴人上開所述
    ，無其他證據足資佐證，已難憑採。再者，證人洪仁勇於本
    院審理時證述：伊是於102年12月左右，在上址房屋外牆旁
    放置上開盆栽2個，平時並未居住在上址房屋，大約3天或伊
    星期回去1次等語（見本院卷第54頁至第55頁），可知上開
    盆栽置放於室外之時間，迄至案發時歷時已逾9年，該等盆
    栽有無因風吹日曬而老舊、毀損，即非無疑，告訴人復無每
    日居住上址，而可知悉該等盆栽之外觀狀態。是以，告訴人
    所有之盆栽2個是否係因被告用腳挪移致傾倒，而遭毀損之
    情，顯屬有疑。
(三)又觀諸被告所提出之盆栽照片（見本院中簡字卷第69頁、第
    71頁），該等盆栽之外觀樣式、栽種之植栽及花朵顏色，確
    實與告訴人指訴遭被告毀損之盆栽照片（見偵卷第29頁、第
    31頁）相符，堪認被告所提出之盆栽照片確實係告訴人在上
    址房屋外牆旁放置之盆栽無訛。而依被告提出之盆栽照片，
    並未見傾倒之盆栽有何受損之情（見本院中簡字卷第69頁）
    ，且告訴人所指另一遭毀損之盆栽，於被告照片拍攝之時即
    110年4月8日已有破損（見本院中簡字卷第71頁）。是被告
    辯稱：伊有用腳移開花盆，但花盆沒有壞掉。盆栽在伊腳踢
    前即為毀損之狀態等語，尚非無據，堪以採信。從而，難認
    被告有何毀棄損害告訴人所有盆栽2個之客觀犯行。
六、綜上所述，本案僅有證人即告訴人洪仁勇之指證，惟其指證
    之真實性尚屬有疑，復無其他補強證據，是公訴人所提出證
    明被告犯罪之證據，尚未達於通常一般人均不致有所懷疑，
    而得確信其為真實之程度，本院尚難就被告被訴毀棄損壞告
    訴人所有盆栽2個之事實形成有罪之確信。此外，本院復查
    無其他積極證據足資證明或補強被告有公訴意旨所指犯行，
    應認為被告之犯罪尚屬不能證明，揆諸前揭說明，依法自應
    為被告無罪之諭知。
據上論斷，應依刑事訴訟法第301條第1項，判決如主文。
本件經檢察官黃政揚提起公訴，檢察官陳僑舫到庭執行職務。
中    華    民    國   110    年    12    月     7    日
                  刑事第十九庭  法  官  李婉玉 
以上正本證明與原本無異。
如不服本判決應於收受送達後20日內向本院提出上訴書狀，並應
敘述具體理由；其未敘述上訴之理由者，應於上訴期間屆滿後20
日內向本院補提理由書（均須按他造當事人之人數附繕本）「切
勿逕送上級法院」。
告訴人或被害人如不服判決，應備理由具狀向檢察官請求上訴，
上訴期間之計算，以檢察官收受判決正本之日起算。
　　　　　　　　　　　　　　　　書記官　王麗雯　　　　　
中　　華　　民　　國　　110 　年　　12　　月　　7 　　日